臺中高等行政法院判決
                                      100年度訴字第216號
                                   100年10月13日辯論終結
原      告　王翠玲
          　王維昌
          　王惟馨
          　王瓊枝
          　王麗珠
被      告　苗栗縣政府
代　表　人　劉政鴻
訴訟代理人　邱孔謀
上列當事人間因土地變更編定事件，原告不服內政部中華民國10
0年4月27日台內訴字第1000042837號訴願決定，提起行政訴訟。
本院判決如下︰
　　主  文
原告之訴駁回。
訴訟費用由原告負擔。
    事實及理由
一、程序部分：本件原告王瓊枝、王麗珠經合法通知，未於言詞
    辯論期日到場，核無行政訴訟法第218條準用民事訴訟法第
    386條所列情形，爰依被告之聲請，由其一造辯論而為判決
    。
二、事實概要：緣原告於民國（下同）99年5月11日以非都市土
    地變更編定申請書向被告申請核准將坐落苗栗縣苑裡鎮○○
    段1432、1433、1434地號特定農業區農牧用地土地（以下簡
    稱系爭土地），面積0.087184公頃，變更編定為同區甲種建
    築用地。經被告查據系爭土地毗鄰苗栗縣苑裡鎮○○段1429
    -1、1430、1435、1436、1437地號等5筆土地，其中1429-1
    、1430地號土地為特定農業區特定目的事業用地，1435地號
    土地為特定農業區農牧用地，1436地號土地為特定農業區交
    通用地，1437地號土地為特定農業區水利用地。被告審認系
    爭土地不符非都市土地使用管制規則第35條第1項規定，乃
    以100年1月12日府地用字第1000007642號函否准其申請。原
    告不服，提起訴願遭決定駁回，遂提起本件行政訴訟。
三、本件原告主張：系爭3筆土地毗鄰1429-1、1430、1435、143
    6、1437地號等5筆土地，其現況1429-1、1430地號土地目前
    為苑裡鎮中山國小校地，編定為特定目的事業用地；1435地
    號土地為農牧用地，目前實際未作農業使用；1436地號土地
    為道路，編定為交通用地；1437地號土地為灌溉水溝，編定
    為水利用地。依實質認定皆符合非都市土地使用管制規則第
    35-1條規定，訴願決定機關亦未實質查察審究，僅依程序審
    查認定：「土地重劃前係屬特定農業區特定目的事業用地，
    重劃後登記為特定農業區甲種建築用地，係屬誤載」，作成
    訴願決定，認事用法亦顯違誤等情。並聲明求為判決訴願決
    定及原處分均撤銷。
四、被告則以：
  (一)本件原告以99年5月11日非都市土地變更編定申請書向被告
    申請核准將坐落苗栗縣苑裡鎮○○段1432、1433、1434地號
    特定農業區農牧用地土地，面積0.087184公頃，變更編定為
    同區甲種建築用地。案經被告審認系爭土地毗鄰苗栗縣苑裡
    鎮○○段1429-1、1430、1435、1436、1437地號等5筆土地
    ，其中1429-1、1430地號土地為特定農業區特定目的事業用
    地，1435地號土地為特定農業區農牧用地，1436 地號土地
    為特定農業區交通用地，1437地號土地為特定農業區水利用
    地。經查玉山段1429-1地號土地於88年農地重劃前為苗栗縣
    苑裡鎮○○段○○○段498-80地號，原編定為特定農業區特
    定目的事業用地，惟重劃後誤載為特定農業區甲種建築用地
    ，其他登記事項並載明：「重劃前：山柑段山柑小段320-10
    、320-11地號」，有苗栗縣苑裡鎮社南(二)農地重劃區土地所
    有權人原有土地與新分配土地對照表清冊、土地登記簿及土
    地建物查詢資料影本附卷可稽，系爭1429-1地號土地於土地
    重劃後編定為特定農業區甲種建築用地係屬誤載。被告乃以
    100年1月3日府地劃字第1000000648號函請苗栗縣通霄地政
    事務所辦理更正登記。又依地籍圖查詢資料顯示，系爭玉山
    段1432、1433、1434 地號土地係毗鄰玉山段1429-1、1430
    、1435、1370地號等4筆土地，惟玉山段1370地號土地係屬
    特定農業區水利用地，被告認系爭土地毗鄰玉山段1436、14
    37地號土地，係屬誤載。則系爭玉山段1432、1433、1434地
    號土地，其毗鄰之4筆土地分別編為特定農業區特定目的事
    業用地、農牧用地、水利用地，而非甲種、丙種建築用地，
    被告以前揭玉山段1432、1433、1434地號土地不符非都市土
    地使用管制規則第35條第1項規定，乃以100年1月12 日府地
    用字第1000007642號函否准原告變更編定之申請，揆諸首揭
    法令規定，並無不合。
  (二)至原告訴稱其依前揭規則第35條之1應得申請變更編定為建
    築用地乙節，查系爭玉山段1432、1433、1434地號土地並非
    位於非都市土地鄉村區邊緣土地，有土地建物查詢資料及地
    籍圖查詢資料影本附卷為憑，且玉山段1429-1地號土地重劃
    前係屬特定農業區特定目的事業用地，重劃後登記為特定農
    業區甲種建築用地，係屬誤載，已如前述，且依前揭規則第
    35條之1規定，申請變更編定者，僅得在「原使用分區內」
    申請變更編定為建築用地，系爭玉山段1432、1433、1434地
    號土地，其毗鄰之4筆土地並非甲種建築用地，自無從依原
    告之申請變更編定為甲種建築用地等語，資為抗辯。
  (三)聲明求為判決駁回原告之訴。
五、兩造之爭點：系爭土地是否符合「非都市土地使用管制規則
    」第35條第1項規定，得以申請變更為甲種建築用地？經查
    ：
  (一)按「毗鄰甲種、丙種建築用地或．．．之零星或狹小土地，
    合於下列各款規定之一者，得按其毗鄰土地申請變更編定為
    甲種、丙種建築用地：一、為各種建築用地或建築使用之特
    定目的事業用地所包圍，且其面積未超過○．一二公頃。二
    、道路、水溝所包圍或為道路、水溝及各種建築用地、建築
    使用之特定目的事業用地所包圍，且其面積未超過○．一二
    公頃。三、凹入各種建築用地或建築使用之特定目的事業用
    地，其面積未超過○．一二公頃，且缺口寬度未超過二十公
    尺。四、對邊為各種建築用地、作建築使用之特定目的事業
    用地、都市計畫住宅區○○○區○○○區○道路、水溝等，
    所夾狹長之土地，其平均寬度未超過十公尺，於變更後不致
    妨礙鄰近農業生產環境。五、面積未超過○．○一二公頃，
    且鄰接無相同使用地類別。」、「非都市土地鄉村區邊緣畸
    零不整且未依法禁、限建，並經直轄市或縣（市）政府認定
    非作為隔離必要之土地，合於下列各款規定之一者，得在原
    使用分區內申請變更編定為建築用地︰一、毗鄰○村區○○
    ○○○○○道路、水溝或各種建築用地、作建築使用之特定
    目的事業用地、都市計畫住宅區、商業區、工業區等隔絕，
    面積在○．一二公頃以下。二、凹入鄉村區之土地，三面連
    接鄉村區，面積在○．一二公頃以下。三、凹○○村區○○
    ○○○○○道路、水溝、機關、學校、軍事等用地隔絕，或
    其他經直轄市或縣（市）政府認定具明顯隔絕之自然界線，
    面積在○．五公頃以下。」行為時非都市土地使用管制規則
    第35條第1項、第35條之1第1項分別定有明文。
  (二)本件原告於99年5月11日向被告申請核准系爭土地變更編定
    為同區甲種建築用地。案經被告審認系爭土地毗鄰苗栗縣苑
    裡鎮○○段1429-1、1430、1435、1436、1437地號等5筆土
    地，其中1429-1、1430地號土地為特定農業區特定目的事業
    用地，1435地號土地為特定農業區農牧用地，1436地號土地
    為特定農業區交通用地，1437地號土地為特定農業區水利用
    地。經查玉山段1429-1地號土地於88年農地重劃前為苗栗縣
    苑裡鎮○○段○○○段498-80地號，原編定為特定農業區特
    定目的事業用地，惟重劃後誤載為特定農業區甲種建築用地
    ，其他登記事項並載明：「重劃前：山柑段山柑小段320-10
    、320-11地號」，此有苗栗縣苑裡鎮社南(二)農地重劃區土地
    所有權人原有土地與新分配土地對照清冊、土地登記簿及土
    地建物查詢資料影本附卷可稽（見本院卷第45頁至58頁），
    系爭1429-1地號土地於土地重劃後編定為特定農業區甲種建
    築用地係屬誤載，洵堪認定。被告乃以100年1月3日府地劃
    字第1000000648號函請苗栗縣通霄地政事務所辦理更正登記
    。又依卷附地籍圖查詢資料顯示，系爭玉山段1432、1433、
    1434地號土地係毗鄰玉山段1429-1、1430、1435、1370地號
    等4筆土地，惟玉山段1370地號土地係屬特定農業區水利用
    地，被告認系爭土地有毗鄰玉山段1436、1437地號土地，係
    屬誤載。則系爭玉山段1432、1433、1434地號土地，其毗鄰
    之4筆土地分別編為特定農業區特定目的事業用地、農牧用
    地、水利用地，而非甲種、丙種建築用地，被告以前揭玉山
    段1432、1433、1434地號土地不符非都市土地使用管制規則
    第35條第1項規定，乃以100年1月12日府地用字第100000764
    2號函否准原告變更編定之申請，揆諸首揭規定，並無違誤
    。
  (三)原告主張其係依前揭規則第35條之1應得申請變更編定為建
    築用地云云，查系爭玉山段1432、1433、1434地號土地並非
    位於非都市土地鄉村區邊緣土地，亦有土地建物查詢資料及
    地籍圖查詢資料影本附卷可憑（見本院卷第50頁至第58頁）
    ，且玉山段1429-1地號土地重劃前係屬特定農業區特定目的
    事業用地，重劃後登記為特定農業區甲種建築用地，係屬誤
    載，已如前述，而依前揭規則第35條之1規定，申請變更編
    定者，僅得在「原使用分區內」申請變更編定為建築用地，
    系爭玉山段1432、1433、14 34地號土地，其毗鄰之4筆土地
    既非甲種建築用地，自無從依原告之申請，變更編定為甲種
    建築用地。原告主張並無可採。
六、綜上所述，原告所訴並非可採，本件原處分否准原告申請系
    爭土地變更為甲種建築用地，並無違誤，訴願決定予以維持
    ，核無不合。原告訴請撤銷，為無理由，應予駁回。
七、據上論結，本件原告之訴為無理由，依行政訴訟法第195 條
    第1項後段、第98條第1項前段、第104條、第218條，民事訴
    訟法第385條第1項前段、第85條第1項前段判決如主文。
中　　華　　民　　國　　100　年　　10　　月　　27　　 日
                臺中高等行政法院第二庭
                          審判長法  官　王　茂　修
                                法  官　林  秋  華
                                法  官　莊　金　昌

以上正本證明與原本無異。
如不服本判決，應於判決送達後20日內向本院提出上訴書狀，其
未表明上訴理由者，應於提起上訴後20日內向本院提出上訴理由
書（須依對造人數附具繕本）；如於本判決宣示或公告後送達前
提起上訴者，應於判決送達後20日內補提上訴理由書（須附繕本
）。未表明上訴理由者，逕以裁定駁回。
中　　華　　民　　國　　100　年　　10　　月　　27　　 日
              　                書記官　林  昱  妏